臺灣臺北地方法院刑事裁定　　　　　　100年度聲判字第295號
聲　請　人　劉瑋國
代　理　人　謝崇浯律師
被　　　告　張進順
上列聲請人因告訴被告偽造文書等案件，不服臺灣高等法院檢察
署檢察長駁回再議之處分（100 年度上聲議字第7557號），聲請
交付審判，本院裁定如下：
    主  文
聲請駁回。
    理  由
一、按告訴人不服上級法院檢察署檢察長或檢察總長認再議為無
    理由而駁回之處分者，得於接受處分書後10日內委任律師提
    出理由狀，向該管第一審法院聲請交付審判；法院認為交付
    審判之聲請不合法或無理由者，應駁回之，刑事訴訟法第25
    8 條之1 、第258 條之3 第2 項前段分別定有明文。查本件
    聲請人即告訴人劉瑋國（下稱告訴人）以被告張進順涉犯刑
    法第276 條第2 項之業務過失致人於死罪嫌，向臺灣臺北地
    方法院檢察署檢察官提出告訴，該署檢察官偵查後對被告為
    不起訴處分，經告訴人不服聲請再議，由臺灣高等法院檢察
    署檢察長發回續查（參臺灣臺北地方法院檢察署檢察官99年
    度偵字第7019號不起訴處分書、臺灣高等法院檢察署100 年
    度上聲議字第2013號命令），臺灣臺北地方法院檢察署檢察
    官偵查後仍認罪嫌不足，於民國100 年8 月31日以100 年度
    偵續字第295 號為不起訴處分，告訴人又不服而聲請再議，
    經臺灣高等法院檢察署檢察長於100 年10月21日以100 年度
    上聲議字第7557號處分書駁回再議。嗣上開再議駁回處分書
    ，於100 年10月28日送達告訴人之住所，告訴人即委任律師
    於100 年11月7 日向本院聲請交付審判等情，有上揭處分書
    、送達證書及刑事聲請交付審判狀附卷可稽，是本件聲請於
    程序上並無違誤，先予敘明。
二、原告訴意旨略以：被告為載運砂石之營業大貨車司機，係從
    事駕駛業務之人，明知在設有禁止停車標線之處所不得停車
    ，仍於99年3 月14日夜間11時15分許，駕駛車號589-GU號營
    業用大貨車（下稱前揭貨車）在臺北市○○區○○街411 號
    巷子前，劃有紅線禁止停車之撫遠街路段（下稱前述地點）
    ，任意將該車靜止停放並在車上休息，適被害人劉瑋傑騎乘
    車號GCT-446 號機車（下稱前開機車），沿撫遠街行駛至該
    處時，因閃避不及而自後方撞上違規停放該處之前揭貨車，
    被害人傷重送醫後，仍因顱顏骨骨折致失血及神經性休克死
    亡。因認被告涉有刑法第276 條第2 項業務過失致人於死罪
    嫌。
三、聲請交付審判意旨略以：（一）依現場照片所示，前揭貨車
    已甚接近人行道，雖於檢察官現場勘驗時仍得轉入撫遠街41
    1 號巷子，但被告當時係以跨越撫遠街411 號巷子中線方式
    完成右轉，與警方所觀察出入該巷子之其他聯結車駕駛軌跡
    不符。被告雖辯稱當時是受朋友「阿坤」之託，要從撫遠街
    右轉至撫遠街411 號巷內之「安扁砂石場」載砂石至社子某
    工地，然告訴人多次至前述地點觀察，均未見有任何聯結車
    曾進出撫遠街411 號巷子，且該巷內掛「安扁砂石場」之處
    ，其實較像資源回收場，而非被告所稱之砂石場。另「安扁
    砂石場」負責人詹勝雄於警、偵時所述不盡相符，亦有配合
    被告說法之嫌。再者，經檢察官命被告偕同警員前往社子工
    地採證時，被告卻又表示不知工地在何處，甚至「阿坤」該
    人也未曾聞問被告發生事故，足見被告所辯不足採信。被告
    當時應係將前揭貨車停在前述地點，並因而致生本件事故，
    有業務過失致人於死犯行無疑。（二）縱認被告當時非將前
    揭貨車停在前述地點，但依現場照片所示，可判斷前述地點
    為未劃設慢車道之雙向二車道路段，而依道路交通安全規則
    第97條第1 項第4 款之規定：「汽車在未劃設慢車道之雙向
    二車道行駛時，除準備停車或臨時停車外，不得駛出路面邊
    線」，被告若非準備停車或臨時停車，應不得駛出路面邊線
    （即現場照片中之白實線），然被告卻將前揭貨車駛在路面
    邊線外之第3 車道，顯已違反上開規定。又依卷附臺北市政
    府警察局交通警察大隊100 年6 月22日函文所示，被告亦有
    違反「右轉彎時，未於30公尺前顯示方向燈」之規定。而被
    告上開2 違規行為均與本件事故有因果關係，自應負業務過
    失致人於死之責。（三）100 年度偵續字第295 號不起訴處
    分書中，認被害人駕駛前開機車撞擊前揭貨車，及前揭貨車
    「前」數公尺處有遺留安全帽、物件、血跡等情形，均與卷
    內事證不符，原不起訴處分顯有錯誤。為此，聲請准許將本
    件交付審判等語。
四、按犯罪事實應依證據認定之，無證據不得認定犯罪事實，刑
    事訴訟法第154 條第2 項定有明文。又認定不利於被告之事
    實，須依積極證據，苟積極證據不足為不利被告認定時，即
    應為有利被告之認定，不必有何有利之證據；再告訴人之告
    訴，係以使被告受刑事訴追為目的，其陳述是否與事實相符
    ，仍應調查其他證據以資審認，且事實之認定，應憑證據，
    如未能發現相當證據，或證據不足以證明，不能以推測或擬
    制方法，以為基礎，此「無罪推定」及「罪疑惟輕」原則，
    乃刑事訴訟制度之主要基礎。而刑事訴訟法第258 條之1 規
    定，告訴人得向法院聲請交付審判，此係對於檢察官不起訴
    或緩起訴裁量權制衡之一種外部監督機制，此時，法院僅在
    就檢察官所為不起訴或緩起訴之處分是否正確加以審查，以
    防止檢察機關濫權。依此立法精神，同法第258 條之3 第3
    項規定「法院就交付審判之聲請為裁定前，得為必要之調查
    」，其所謂得為必要之調查，係指調查證據之範圍應以偵查
    中曾顯現者為限，不可就新提出之證據再為調查，亦不可蒐
    集偵查卷以外之證據，否則將與刑事訴訟法第260 條之再行
    起訴規定混淆不清。又法院於審查交付審判之聲請有無理由
    時，除認為告訴人所指摘不利被告之事證未經檢察機關詳為
    調查或斟酌，或不起訴處分書所載理由違背經驗法則、論理
    法則或其他證據法則者外，不宜率予交付審判，法院辦理刑
    事訴訟案件應行注意事項第118 項亦有明文。至上開所謂告
    訴人所指摘不利被告之事證未經檢察機關詳為調查，係指告
    訴人所提出請求調查之證據，檢察官未予調查，且若經調查
    ，即足以動搖原偵查檢察官事實之認定及處分之決定，倘調
    查結果，尚不足以動搖原事實之認定及處分之決定者，仍不
    能率予交付審判。
五、由調閱之臺灣臺北地方法院檢察署99年度偵字第7019號、10
    0 年度偵續字第295 號、臺灣高等法院檢察署100 年度上聲
    議字第7557號偵查全卷可知，本件告訴意旨認為被告涉犯前
    揭罪嫌，無非係以被告之供述、臺北市政府警察局松山分局
    交通分隊道路交通事故現場圖、交通事故談話紀錄表、現場
    照片、臺灣臺北地方法院檢察署檢察官相驗屍體證明書、檢
    驗報告書等為其主要論據。而被告則堅詞否認犯行，辯稱：
    當時伊非在前述地點違規停車，而是駕駛前揭貨車行經前述
    地點，緩慢前行欲右轉至撫遠街411 號巷內之「安扁砂石場
    」，因伊受朋友「阿坤」之託，要至「安扁砂石場」載運砂
    石。伊曾去過「安扁砂石場」幾趟，不需事先訂貨，隨時前
    往都有，以現金交易等語。
六、經查：
（一）被告為載運砂石之營業大貨車司機，係從事駕駛業務之人
      。於99年3 月14日夜間11時15分許，駕駛前揭貨車至前述
      地點時，與被害人所騎乘之前開機車發生車禍，被害人送
      醫後仍因顱顏骨骨折致失血及神經性休克死亡等節，業據
      被告所不爭，並有臺北市政府警察局松山分局交通分隊道
      路交通事故現場圖、交通事故談話紀錄表、現場照片、臺
      灣臺北地方法院檢察署檢察官相驗屍體證明書、檢驗報告
      書在卷可稽（見偵卷第20-25 、72-122頁，相驗卷第40-4
      6 頁），應堪認定。又本件車禍乃被害人騎乘前開機車自
      後追撞前揭貨車所致，此觀現場照片中，前揭貨車、機車
      之毀損情形，前開機車是筆直卡在前揭貨車車尾底部，並
      未倒地，車頭全毀，且地上也無任何前開機車之煞車痕自
      明，另臺北市車輛行車事故鑑定委員會鑑定意見書、臺北
      市車輛行車事故鑑定覆議委員會分析意見表亦同此見解（
      見偵卷第126-128 頁，偵續卷第24-25 頁），故原不起訴
      處分書、再議駁回處分書認本件事故經過乃被害人駕駛前
      開機車撞擊前揭貨車乙節，自無違誤，告訴人前開所指，
      顯非的論。
（二）被害人經送醫抽血檢驗後，其酒精濃度達每公升113.9mg/
      dl（換算呼氣酒精濃度為每公升0.57毫克），此有三軍總
      醫院酒精濃度測試單附卷為憑。而人體內酒精濃度會隨時
      間而降低，此為必然之理，故由此可知，被害人於車禍發
      生車禍當時，其呼氣酒精濃度必高於每公升0.57毫克。再
      就醫學文獻所知，酒精對人體之影響程度乃依血中酒精濃
      度而定，而警方測試器所測得之呼氣酒精濃度（單位mg/L
      ）乘以200 即為當時之血中酒精濃度（單位mg/dL ），又
      當呼氣濃度達0.25毫克時，將造成輕度協調功能降低之輕
      度中毒症狀，當呼氣濃度達0.50毫克時，將造成反應較慢
      、感覺減低、影響駕駛等輕到中度之中毒症狀，當呼氣濃
      度達0.75毫克時，將造成思考改變、個性行為改變等輕到
      中度之中毒症狀，當呼氣濃度達1.00毫克時，將造成步態
      不穩、噁心嘔吐、精神混惑不清晰等中度中毒症狀，此同
      有行政院國軍退除役官兵輔導委員會臺北榮民總醫院民國
      88年8 月5 日（88）北總內字第26868 號函文可稽。另依
      法務部88年5 月18日（88）法檢字第001669號函示說明二
      揭載：參考德國、美國之認定標準，對於酒精濃度呼氣已
      達每公升0.55毫克或血液濃度達百分之0.11以上者，肇事
      率為一般正常人之10倍，已達「不能安全駕駛」之標準。
      故以被害人發生車禍後當時之酒精濃度呼氣達每公升0.55
      毫克以上，足認其當時應已反應較慢、感覺減低、影響駕
      駛，而有不能安全駕駛之情形，先予敘明。
（三）證人林弘益於警詢時證稱：「我當時駕駛DJ-0459 號自小
      客車由北往南沿撫遠街行駛，行經前述地點時，看見右側
      前揭貨車停於路邊紅線處，可以確定大燈、車尾燈都開著
      ，引擎亦未熄火，但未閃雙黃燈，前開機車直立卡在前揭
      貨車車尾」等語（見99年3 月14日交通事故談話紀錄表，
      偵卷第22頁），又於偵查時結證稱：「前揭貨車大燈、尾
      燈都亮著、引擎未熄火，我問司機（即被告）怎麼回事，
      被告答稱其靠右邊慢慢開準備要右轉時，就聽到碰一聲」
      、「我看到時，前揭貨車是靜止狀態，但所有車燈都是亮
      的。我沒有看到前開機車撞前揭貨車發生的情形。我經過
      時車上沒有人，駕駛座車窗是開著的，但隱約看到有人在
      人行道上往後走。待我1 、2 分鐘後迴轉回來，被告已在
      車上。他跟我說他是聽到碰一聲，所以嚇一跳停下來看」
      等語（見偵卷第161-162 頁，偵續卷第134 頁）。是依證
      人林弘益之證述，本件車禍發生後，前揭貨車仍處於發動
      引擎，打開大燈之一般行駛中狀態，核與被告所辯係在行
      駛中發生事故之情節相符，而與告訴人所稱前揭貨車係停
      在路邊之情不同。再衡諸證人林弘益與被告或被害人素不
      相識，僅偶然駕車經過該處，要無偏袒任何一方之可能，
      而證人復於偵查中具結，更無甘冒偽證刑責設詞迴護被告
      之必要，且上開交通事故談話紀錄作成時間，係99年3 月
      14日夜間11時45分，此有該表可憑（見偵卷第22頁），而
      被告所持用之0000000000號行動電話，自事故發生後，至
      證人林弘益製作談話筆錄之上開時間為止，均無與證人林
      弘益持用之0000000000號行動電話有通話紀錄，同有卷附
      上開電話之通聯紀錄查詢結果存卷可佐（見偵卷第141-15
      2 頁），益徵證人林弘益顯非被告為謀串供而事後刻意覓
      得，故當時被告車輛非靜止停車狀態等情，應可採信。
（四）告訴人雖質疑被告於檢察官至現場勘驗時，係以跨越撫遠
      街411 號巷子中線方式完成右轉，與警方所觀察出入該巷
      子之其他聯結車駕駛軌跡不符，而認被告所辯顯非真實云
      云。然經檢察官會同承辦警員鄭忠凱、被告、告訴人及告
      訴代理人至現場履勘，命被告駕駛前揭貨車，分別自事故
      發生處起步及自事故地點前方彎道處起步後，均能順利右
      轉入撫遠街411 號巷內，此有卷存99年8 月11日勘驗筆錄
      及勘驗相片可查（見偵卷第169-176 頁），足認被告所辯
      ，尚非全然無據。至臺北市政府警察局松山分局警員於檢
      察官至現場勘驗前，雖曾先行至前述地點觀察其他聯結車
      行經前述地點右轉入撫遠街411 號巷子之駕駛軌跡，並謂
      ：「經於案發時段至前述地點以錄影方式秘密蒐證，發現
      等同前揭貨車之大型車輛欲轉入撫遠街411 號巷子時，均
      循撫遠街第3 （外側）車道左側後再右轉之軌跡進入撫遠
      街411 號巷子，而案發當時前揭貨車係僅靠路邊，以此軌
      跡直行無法轉進撫遠街411 號巷子，研判案發時應係停放
      路邊之靜止狀態」等語（見偵卷第154 頁該局99年7 月1
      日北市警松分刑字第09931382800 號函），惟警方函文之
      推論已和檢察官現場勘驗結果不同，且檢察官係以不同條
      件，命被告分別自事故發生處起步及自事故地點前方彎道
      處起步，被告均仍得右轉入撫遠街411 號巷子，自然應以
      檢察官當場勘驗之結果較警方之推論更為可信。此外，駕
      駛方式、習慣因人而異，縱被告於現場勘驗右轉時有跨越
      撫遠街411 號巷子中線之情形，亦不能因此即斷被告所辯
      不可信。
（五）「安扁砂石場」經營保特瓶、廢紙回收、販賣砂石、石頭
      、紅磚等建材，且因兼營回收業，故營業時間自上午7 時
      至隔日凌晨1 時。客戶購買砂石不需事先預約訂貨，均到
      現場直接載貨現金交易。會有客戶於夜間11至12時至「安
      扁砂石場」購買砂石，因有時工地是夜間施工，且「安扁
      砂石場」係離臺北最近的砂石場。被告先前曾至「安扁砂
      石場」載運紅磚等情，業據證人即「安扁砂石場」負責人
      詹勝雄於警詢及偵查中證述甚明（見偵卷第177 、195-19
      7 頁），並有警方至現場拍攝之「安扁砂石場」照片、「
      安扁砂石場」營利事業登記證、證人詹勝雄所繪製之「安
      扁砂石場」現場圖附卷可參（見偵卷第157 、178 、201
      頁），故被告前揭所辯，似非無稽，告訴人謂「安扁砂石
      場」非為砂石場云云，則不可信。又經核證人詹勝雄於警
      詢及偵查中所述，並無明顯矛盾，且彼於偵查中復經具結
      ，應無袒護被告，並自陷己受偽證罪追訴處罰之可能，是
      告訴人謂證人詹勝雄所述不可信云云，即非可採。雖然被
      告所辯當天係受友人「阿坤」所託至「安扁砂石場」載運
      砂石至社子某工地乙節，未經其提出「阿坤」之真實姓名
      、年籍供檢察官傳喚，且事後又未能依檢察官指示偕同警
      方至所稱工地查證，而有可議之處。惟不論被告右轉至撫
      遠街411 號巷子之原因為何，仍無從率以被告上開辯解之
      瑕疵，即動搖檢察官以證人林弘益前揭所述及現場勘驗之
      結果所認定被告於車禍發生當時係行進中欲右轉至撫遠街
      411 號巷子之結論，並進而遽謂被告當時就是違規將前揭
      貨車停放在路邊。
（六）告訴人雖又稱：縱前揭貨車於車禍發生時是行進中，但被
      告已有駛出路面邊線及右轉彎時，未於30公尺前顯示方向
      燈等違規行為，亦有過失云云，經查：
   1、按白實線設於路段中者，用以分隔快慢車道或指示路面範
      圍。路面邊線，用以指示路肩或路面外側邊緣之界線。其
      線型為白實線，線寬為15公分，整段設置。但交岔路口及
      劃設有禁止停車線、禁止臨時停車線處或地面有人行道之
      路段得免設之，道路交通標誌標線號誌設置規則第149 條
      第1 項第3 款、第183 條分別定有明文。查依卷存道路交
      通事故現場圖、現場照片所示，前述地點共有3 車道，中
      間與最外側車道（即第3 車道）以白實線分隔，最外側車
      道與人行道間則劃有紅實線。而再參照上開規則第183 條
      之圖例，及臺北市政府警察局交通警察大隊100 年6 月22
      日北市警交大事字第10035310300 號函（見偵卷第119 頁
      ），應認上揭白實線係用以分隔快慢車道，路面邊線係指
      上述紅實線，最外側車道則為慢車道。
   2、告訴人雖指稱被告將前揭貨車駛在白實線之路面邊線外之
      第3 車道，顯違反道路交通安全規則第97條第1 項第4 款
      之規定云云，但此已與前述地點所設置之白實線意義不同
      ，該白實線並非路面邊線，而係用以分隔快慢車道，被告
      並不因駕駛在第3 車道上，而有駛出路面邊線之違規行為
      。又經檢察官偵查結果，認被告於右轉前行駛慢車道，並
      未違反道路安全規則乙節，核於法無違，亦與一般駕駛經
      驗相符，益難謂被告行駛於第3 車道之行為，有何違規之
      處。而被告縱於右轉彎時，未於30公尺前即顯示方向燈，
      然經檢察官將所有卷證資料送臺北市車輛行車事故鑑定覆
      議委員會分析肇事因素，該委員會覆議結果亦認被告未違
      反上開交通規則，是告訴人指訴被告有此違規行為云云，
      同非有據。
（七）就告訴人指稱：「100 年度偵續字第295 號不起訴處分書
      中，認前揭貨車『前』數公尺處有遺留安全帽、物件、血
      跡等情形，與卷內事證不符，顯有錯誤」部分，經本院詳
      觀前揭現場照片（見偵卷第72-78 頁），現場所遺留之2
      處血灘、安全帽，分別位在前揭貨車車尾（即前開機車撞
      擊前揭貨車處）後方1 公尺、2.8 公尺、4 公尺處，並非
      在前揭貨車前方，故100 年度偵續字第295 號不起訴處分
      書理由欄三、(六)記載：「依現場照片觀之，告訴人撞擊被
      告駕駛之營業大貨車後，所遺留告訴人安全帽、物件及血
      跡在該營業大貨車『前』數公尺處，倘被告所駕駛之上開
      營業大貨車係於肇事前係靜止狀態，應無告訴人之告訴人
      安全帽、物件及血跡遺留在該營業大貨車『前』數公尺之
      處，是告訴人上開指訴亦非屬有據」等語（見該不起訴處
      分書第5 頁），即與卷內證據不合，檢察官所為論述，顯
      有未恰。然而，檢察官此部分違誤，仍不足以影響其依其
      他事證認定被告無過失之結論，實不能據此率認被告就本
      件車禍即有過失。
七、承上所述，告訴人指訴被告涉犯前揭之罪，尚乏所據，而經
    調查偵查卷內所存證據，亦均認無積極證據證明被告有何過
    失行為，且原處分書所載證據取捨及事實認定，形式上尚無
    違背經驗法則或論理法則之情事。是原檢察官及臺灣高等法
    院檢察署檢察長以被告前開犯罪嫌疑不足，本件事故應係被
    害人酒後騎車致影響反應能力而追撞前揭貨車所致，並予以
    不起訴處分及駁回再議之聲請，於法並無不當。本件聲請交
    付審判意旨仍執陳詞，指摘檢察官偵查未備或不合論理法則
    ，請求交付審判，尚無理由，其聲請應予駁回。
八、依刑事訴訟法第258 條之3 第2 項前段，裁定如主文。
中    華    民    國   100    年    12    月    30    日
              刑事第五庭    審判長法  官  廖紋妤
                                  法  官  李小芬
                                  法  官  余銘軒
以上正本證明與原本無異。
不得抗告。
                                  書記官  陳鳳瀴
中    華    民    國   100    年    12    月    30    日